最高法院民事裁定　　　　　　　一○○年度台抗字第七七八號
再 抗告 人　蔡淑真
　　　　　　蔡振玉
　　　　　　蕭淑芬
共同代理人　吳任偉律師 
上列再抗告人因與相對人蔡老齊間聲請停止執行事件，對於中華
民國一○○年七月二十六日台灣高等法院裁定（一○○年度抗字
第一○二五號），提起再抗告，本院裁定如下：
    主  文
原裁定廢棄，應由台灣高等法院更為裁定。
    理  由
按債務人異議之訴乃以排除執行名義之執行力為目的，與第三人
異議之訴係以排除執行標的物之執行為目的者不同。亦即債務人
異議之訴，係指對於執行名義所示之請求權，與債權人在實體法
上之權利現狀不符，請求法院以判決排除執行名義之執行力之訴
訟而言，至第三人就執行標的物有足以排除強制執行之權利，請
求法院為不許對該物實施執行之判決之訴訟者，應屬強制執行法
第十五條第三人異議之訴之範疇。究竟當事人欲提起債務人異議
之訴或第三人異議之訴，固應由當事人選擇定之，惟法院不受當
事人所陳稱其異議之訴種類之拘束，苟當事人所聲明或陳述有不
明瞭或不完足者，應令其明或補充，此為審判長因定訴訟關係
之闡明權，並為其義務。次按民法繼承編於民國九十八年六月十
日修正施行後，繼承人仍承受被繼承人財產上之一切權利、義務
，但對於被繼承人之債務，僅須以繼承所得遺產為限，負清償責
任；如被繼承人之遺產仍存在，債權人固然應對遺產追償，若遺
產不存在，更換之替代物或變賣所得仍屬遺產之一部，亦應負責
清償，此為繼承新制之精神。簡言之，債權人所要追償之標的為
遺產，繼承人之固有財產則不與焉。又不論遺產如何分割，每位
繼承人須以其繼承而得之遺產負責，繼承所得之遺產均應提出用
以清償繼承之債務，並無繼承人平均清償之問題。本件再抗告人
向台灣台北地方法院（下稱台北地院）聲請停止執行，係主張：
伊等固為已故訴外人蕭足之繼承人，惟伊等因有不可歸責於己之
事由或未同居共財之原因，而不知悉繼承債務之存在，依民法繼
承編施行法第一條之三第四項規定，伊等僅須就繼承所得之遺產
負清償責任。而相對人於台北地院九十七年度執字第一一二○三
五號強制執行事件（下稱系爭執行事件），對伊等聲請強制執行
之財產均非伊等繼承自蕭足之遺產，伊等業向台北地院提起債務
人異議之訴，由該法院以一○○年度重訴字第六三八號（下稱本
案異議之訴）審理中，爰聲請定擔保停止系爭執行事件之強制執
行程序等語，並提出民事起訴狀繕本、再抗告人遭強制執行之固
有財產明細表等為證。經查原法院既先謂：觀諸再抗告人之起訴
狀所載，再抗告人係本於九十八年六月十日修正之民法繼承編施
行法第一條之三第四項之規定，主張其等僅以因繼承蕭足遺產所
得為限，對相對人負清償之責，依強制執行法第十四條第一項求
為判決系爭執行事件超過其等所得自蕭足遺產範圍部分應予撤銷
云云，繼謂：再抗告人蕭淑芬稱坐落台北市○○區○○段一小段
五五八號及同段五七二號土地暨其上建物，為其固有財產，相對
人不得以之為系爭執行事件之標的云云，前後所述顯然矛盾，再
抗告人之真意若何？究係提起債務人異議之訴？抑或第三人異議
之訴？尚屬未明。如再抗告人之訴訟及聲請停止執行，係對執行
之財產為遺產或固有財產之爭執，應屬後者之範圍，法院定停止
執行之擔保金，即應就再抗告人所訴求排除執行之各個財產予以
衡量。乃原法院未予闡明，遽以再抗告人繼承蕭足之遺產全體新
台幣（下同）六千七百七十三萬五千二百三十五元（即所繼承土
地、房屋、銀行存款、應收退股款、應收讓股款、現金之全部估
計金額）為基準，將台北地院之裁定廢棄，改為命再抗告人供擔
保二百九十三萬元後，系爭執行事件在超過六千七百七十三萬五
千二百三十五元之執行程序，於本案異議之訴事件判決確定前應
暫予停止，自有違誤。再抗告意旨，指摘原裁定不當，求予廢棄
，非無理由，應由本院發回原法院更為適當之裁定。
據上論結，本件再抗告為有理由。依強制執行法第三十條之一，
民事訴訟法第四百九十五條之一第二項、第四百七十七條第一項
、第四百七十八條第二項，裁定如主文。
中    華    民    國  一○○  年    十    月   十三   日
                      最高法院民事第一庭
                          審判長法官  蕭  亨  國  
                                法官  李  慧  兒  
                                法官  高  孟  焄  
                                法官  許  澍  林  
                                法官  鄭  雅  萍  
本件正本證明與原本無異
                                      書  記  官  
中    華    民    國  一○○  年    十    月  二十六  日
                                                     ｍ